【裁判字號】    90,易,1224
【裁判日期】    900727
【裁判案由】    詐欺
【裁判全文】
臺灣臺南地方法院刑事判決                          九十年度易字第一二二四號
    公  訴  人  臺灣台南地方法院檢察署檢察官
    被      告  丙○○
    選任辯護人  陳君聖
右列被告因詐欺案件，經檢察官提起公訴（九十年度偵字第四六五四號），本院判決
如左：
    主  文
丙○○無罪。
    理  由
一、公訴意旨略以：丙○○於民國九十年三月下旬某日，因知悉黃柏忠與蕭晴宇、王
    裕元、卓啟文及少年劉龍武、鄭順發等人因涉嫌殺人案件，在台灣台南地方法院
    檢察署偵查中，丙○○認有機可乘，竟基於為自己不法所有之意圖，即先後與卓
    啟文之父親卓嵩三、劉龍武之母親李美珍等人接觸，並主動與尚未到案之黃柏忠
    母親乙○○聯繫，先向乙○○稱：黃柏忠一切平安，已給黃柏忠生活費，並準備
    安排黃柏忠到大陸去云云，以取得乙○○之信任；繼而向乙○○諉稱：死者林加
    辛家屬係黑道，另一傷者許玉陵傷勢嚴重，現尚坐在輪椅中，如前往與死者及傷
    者家屬洽談，將遭對方打死云云，而阻止乙○○與死者及傷者家屬進行接觸，欲
    讓乙○○無法知悉黃柏忠之涉案程度；丙○○並向乙○○誑稱：黃柏忠當時手持
    開山刀砍殺被害人之頭部，連被害人頭部所戴之安全帽都破掉，所有犯罪情節都
    被路旁之車輛違規超速監視照相器材給拍攝下來云云，以示其對黃柏忠所涉案情
    之瞭解，致乙○○信誤其所言。丙○○旋即進一步向乙○○暗示佯稱：其有親戚
    在地檢署任職，有錢比較好辦事，可花錢解決官司，其已準備新台幣（下同）五
    十萬元，要讓其他在押被告獲得交保，如果黃柏忠聘請律師，到案時即可獲得交
    保云云；致乙○○因而陷於錯誤，欲交付金錢讓丙○○處理黃柏忠之官司。嗣乙
    ○○因與該署司法志工談及上情，經該署司法志工認有異樣，向該署政風室反應
    而循線獲悉上情，丙○○始未詐騙得逞。因認其涉有刑法第三百三十九條第三項
    、第一項之詐欺未遂罪嫌。
二、按犯罪事實應依證據認定之，無證據不得推定其犯罪事實；又不能證明被告犯罪
    者，即應諭知無罪之判決，刑事訴訟法第一百五十四條、第三百零一條第一項分
    別定有明文。
三、本件公訴人認被告丙○○涉有詐欺罪嫌，無非以上揭事實，業據該署司法志工及
    乙○○二人證述明確，且黃柏忠等人所涉之殺人案件，中華日報並未有黃柏忠持
    開山刀砍殺被害人頭部等情之刊載，此有九十年三月十日及三月十九日中華日報
    對上開殺人案件所刊登之新聞內容影本在卷可稽，被告空言否認，無足採信等資
    為依據。
四、訊據被告丙○○矢口否認右開犯行，辯稱：黃柏忠係伊大兒子之同學，常到伊家
    中坐，所以認識，惟伊並不認識黃柏忠之父母。伊是透過涉案其他小孩之陳述才
    了解案情，因其中一位涉案小孩之父母他們沒有錢，伊才向他們說可以籌五十萬
    元借他們去處理這件官司，伊僅是好意幫邱華介紹律師而已，並未詐欺等語。
五、經查：
（一）刑法三百三十九條第一項詐欺罪之成立，以意圖為自己或第三人不法所有，以
      詐術使人將本人或第三人之物交付為要件。所謂以詐術使人交付，必須被詐欺
      人因其詐術而陷於錯誤，若其所用方法，不能認為詐術，亦不致使人陷於錯誤
      ，即不構成該罪，最高法院四十六年度台上字第二六０號著有判例。
（二）本件被告丙○○並不否認曾向乙○○陳述其兒子黃柏忠另案涉嫌持刀殺人之經
      過，及被害人受傷情節，且經乙○○到場結證內容相合。惟被告是否向乙○○
      提及黃柏忠參與殺人案件經過，與其是否藉此事機，利用乙○○擔心其子又不
      懂法律，向乙○○訛詐金錢，究屬二事。如僅傳述案情，則為特定人間資訊之
      傳播，可能在滿足乙○○對該事件之關心，也可能是要幫忙介紹律師，尚難認
      有傳述案情之事實，即屬著手詐欺。惟如利用被害人親人涉案，故意描述案情
      ，使被害人相信其有辦法影響偵查或審判程判而陷於錯誤，進而交付財物，可
      以行為人是否取得被害人之財物區分為詐欺既遂、未遂。公訴人僅以被告辯稱
      得知黃柏忠涉案情節之來源─中華日報，該報刊當日並未有該則新聞登載為由
      ，認被告所辯不實，即推論被告有詐欺行為，尚嫌率斷。
（三）另查，被告就黃柏忠涉嫌殺人一事確有介紹陳君聖律師與黃柏忠之母乙○○，
      乙○○與陳君聖律師雙方並約在台南地方法院舊址見面，委任費用由六萬元降
      為五萬元，但乙○○以小孩子黃柏忠還不知道在哪裡為由，並未正式委任，亦
      未交付五萬元律師費用等情，業經乙○○到場證述屬實，核與陳君聖律師到場
      所述情節相合，被告辯稱伊介紹律師與乙○○等語，即堪採信。
（四）又查，乙○○於本院審理時到場陳稱（被告有你說你兒子的官司他可以多少錢
      擺平？）「他（即被告）並沒有開口提到錢的問題，我兒子是刑事組之前就告
      訴我，是後來被告告訴我說我兒子有打電話來說現在平安，他則要我請律師，
      被告並沒有說我要拿多少錢才可幫我處理，他根本沒有開口我要錢」、（被告
      是否有說地檢署有認識的朋友要準備五十萬元讓在押被告交保？）「沒有。曾
      經跟我提及有準備五十萬元可以幫三個小孩交保，他並沒有跟我說要拿出多少
      錢」、（被告有沒有說請律師話黃柏忠到案可獲交保？）「被告沒有這樣講」
      、（被告有無以何種理由向你要任何錢？）「沒有」，核與乙○○於偵查中所
      陳（他是否向你說你兒子出面投案，他有辦法幫他交保？）「沒這樣說」、「
      是丙○○跟我說三個已經出面投案的人，看有無辦法讓他們交保」內容大致相
      符。即另一證人甲○○到場亦證稱「乙○○跟我提說請律師，孩子出面可以陪
      他到警察局，但並沒有說被告要邱華拿出多少錢可以解決此事」。被告既未向
      乙○○提及要邱女拿出多少錢給被告，才能解決其兒子黃柏忠的官司或使黃柏
      忠免於被羈押，即未利用其知悉案情之事實向乙○○開口索取金錢，其所為尚
      難認係詐欺行為之著手。乙○○雖於偵查中檢察官問以「他（即被告）是否暗
      示你要花錢」表示「他說有錢比較好辦事」，惟參諸乙○○之後在本院審理中
      所為之證詞，可以認定被告並未就其子黃柏忠涉嫌殺人一事，以其可以影響偵
      審結果為由，向其開口索取費用，亦難僅憑該句「有錢比較好辦事」，遽坐被
      告詐欺刑責。
六、綜上所陳，被告確有傳述黃柏忠殺人案情與黃柏忠之母乙○○了解，且就該事介
    紹律師與乙○○，惟並未藉此誇大自己在院檢有影響力，使乙○○誤信可透過被
    告達成有利其子之偵審結果，已難認有何施用詐術之行為；被告亦未利用其知悉
    案情開口向乙○○索取任何費用，難認其有何不法所有之意圖，被告所為與詐欺
    罪要件尚屬有間，此外復查無其他積極證據足資證明被告有詐欺犯行，揆諸首開
    說明，不能證明被告犯罪，自應為無罪之諭知。
據上論斷，應依刑事訴訟法第三百零一條第一項，判決如主文。
中      華      民      國      九十      年      七    月    二十七    日
                              臺灣臺南地方法院刑事第五庭
                                  法  官  陳振謙
右正本證明與原本無異。
如不服本判決應於送達後十日內向本院提出上訴狀。
                                  書記官  何小玉
中      華      民      國      九十      年      七    月    二十七    日


司法院資訊處製作；財團法人民間司法改革基金會備份。
